最高法院刑事判決　　　　　　九十六年度台上字第四三五五號
上　訴　人　甲○○
　　　　　　乙○○
上 列一 人
選任辯護人　黃文祥律師
上列上訴人等因違反毒品危害防制條例案件，不服台灣高等法院
中華民國九十六年三月十六日第二審更審判決（九十五年度重上
更(七)字第一六六號、九十五年度重上更(三)字第一六五號，起訴案
號：台灣板橋地方法院檢察署八十八年度偵字第二○○二七、二
○○二九號，八十八年度偵字第一八○一五號），提起上訴，本
院判決如下：
    主  文
原判決撤銷，發回台灣高等法院。
    理  由
本件原判決撤銷第一審八十八年度訴字第一八五九號上訴人乙○
○違反毒品危害防制條例案件（起訴案號：台灣板橋地方法院檢
察署八十八年度偵字第一八○一五號）諭知乙○○無罪之判決，
並撤銷第一審八十八年度訴字第一九一二號上訴人甲○○、乙○
○違反毒品危害防制條例案件（起訴案號：台灣板橋地方法院檢
察署八十八年度偵字第二○○二七、二○○二九號）之科刑判決
（乙○○被訴販賣安非他命與「昌仔」、「大成」、「龍仔」、
「春仔」、「阿輝」、「龍飛」、「春山」、「大胖」及彭玲玲
部分除外），改判依想像競合犯從一重論處甲○○、乙○○共同
連續販賣第一級毒品罪刑（均處無期徒刑，褫奪公權終身），固
非無見。
惟查：一、證人應命具結，修正前刑事訴訟法第一百八十六條已
定有明文，且「原審就證人某甲之調查，並未於訊問前或訊問後
命其具結，又未說明不得令其具結之原因，按諸刑事訴訟法之上
述規定，關於該項證言之採取，不能謂非違法。」本院三十四年
上字第八二四號著有判例。是依法應具結而未命具結之證人陳述
，無從依具結程序擔保其係據實陳述而具公正誠實之可信性，本
質上原屬非依法定程序調查取得之證據，依證據絕對排除法則，
應認其無證據能力。卷查檢察官偵查中於民國八十八年九月八日
提訊彭玲玲，檢察官批示提訊之「點名單」，及提訊、返押該證
人之台灣台北看守所通知書，均記載提訊之彭玲玲為「證人」，
但於偵訊時，並未依刑事訴訟法第一百八十七條至第一百八十九
條之規定，於訊問前或訊問後命其具結（見本案偵查卷第二○○
二九號卷第四二、四四、四八至五二頁），顯與前揭訊問證人之
調查程序不合。原判決理由壹第一項謂：證人彭玲玲於八十八年
八月二十四日之警詢筆錄，及於八十八年九月四日在偵查中之陳
述，均經第一審法院依法定程序提示筆錄並告以要旨，令上訴人
等辯論而為合法調查，依修正後刑事訴訟法施行法第七條之三規
定，已依法定程序調查，其效力不受影響，其證言自有證據能力
云云，對於該彭玲玲於偵查中之供述，是否屬依法應具結而未命
具結之證人陳述，及倘原為未命具結而不具證據能力之證人陳述
，如何於事後經審判中踐行調查、辯論程序即得採為證據，並未
敘明所憑依據，採證自難認允洽。二、證人彭玲玲於警詢供稱：
伊自八十八年七月間起施用之第一級毒品海洛因，係向綽號「阿
來」之男子以「每包壹點伍分重之海洛因新台幣（下同）五千元
價格」在台北縣蘆洲市○○路一家7-11超商外購得，幾天後又聯
絡「阿來」在同地點購得五千元海洛因，並稱「阿來」即甲○○
云云，嗣於檢察官訊問時則稱：「（八十八年七、八月間向甲○
○買海洛因？共買幾次？）我都不是直接向他本人接洽，都是透
過他的一個小弟綽號『排骨』的人，他長得胖胖的。……海洛因
是在八十八年七月間買了一次二千元，一點點而已，他向我報價
說一．五分海洛因要五千元，我沒那麼多錢，只買二千元，只買
了這一次」（見本案第二○○二七號偵查卷第十四頁，第二○○
二九號偵查卷第五十頁）；又卷附帳冊記載「15/8碰奶軟伍1.50
00」，此與其餘購買毒品者「大胖」、「阿萬」等部分亦均記載
「軟伍1.」之價格為「5000」者一致，該「軟伍1.5000」，似即
為相同毒品交易數量及價格之記載，彭玲玲於偵查中所供如果無
訛，其以二千元向上訴人等購買第一級毒品海洛因一次，其取得
數量僅「一點點」，似應非與該帳冊原載之「軟伍」數量相同。
原判決依彭玲玲上開供述，及甲○○於原審供述上述帳冊中「軟
」字係指海洛因，及共犯周永順於供述帳冊所載「伍」是半之一
半，即四分之一錢（○．二五錢）之意，認定原判決附表一編號
三十六所示販賣第一級毒品予彭玲玲部分，應係帳冊未按實際交
易紀錄為更正而已，乃逕就該部分交易金額更正為二千元，然其
重量仍記載為「海洛因○．二五錢（軟伍）」（見原判決第十六
、十九、二十、四六頁），與其前揭理由論斷之認定及所憑卷內
資料俱未盡吻合，難謂無理由矛盾之違誤。以上或為上訴意旨所
指摘，或為本院得依職權調查之事項，應認原判決仍有撤銷發回
更審之原因。原判決關於不另諭知甲○○、乙○○無罪部分，依
公訴意旨認與論罪部分有裁判上一罪關係，因審判不可分原則，
應一併發回，附予敘明。
據上論結，應依刑事訴訟法第三百九十七條、第四百零一條，判
決如主文。
中    華    民    國  九十六  年    八    月    九    日
                      最高法院刑事第六庭
                          審判長法官  呂  潮  澤
                                法官  吳  昆  仁
                                法官  孫  增  同
                                法官  趙  文  淵
                                法官  吳      燦
      本件正本證明與原本無異
                                      書  記  官
中    華    民    國  九十六  年    八    月   十五   日
                                                      Ｋ
